臺灣臺中地方法院刑事判決
111年度訴字第1839號
公  訴  人  臺灣臺中地方檢察署檢察官
被      告  楊勝易


選任辯護人  陳苡瑄律師（法律扶助律師）
上列被告因違反毒品危害防制條例案件，經檢察官提起公訴（11
1年度偵字第27048號、第30536號），本院判決如下：
    主    文
楊勝易犯如附表編號一至五所示之罪，處如附表編號一至五所示
之刑及沒收。徒刑部分，應執行有期徒刑捌年陸月；沒收部分，
併執行之。   
    犯罪事實
一、楊勝易明知海洛因係毒品危害防制條例第2條第2項第1款所
    列管之第一級毒品，未經許可，不得販賣、持有，竟基於販
    賣第一級毒品海洛因以營利之各別犯意，於附表編號1至5所
    示之時間、地點，以附表編號1至5所示數量及價格，販賣第
    一級毒品海洛因予林廷遇、錢進全及王怜琇等3人。嗣經員
    警於民國111年6月20日23時許，持臺灣臺中地方檢察署檢察
    官之拘票在臺中市○○區○○路00號執行拘提，並經楊勝易同意
    ，於同日23時35分許，持本院法官核發之搜索票，前往楊勝
    易位於臺中市○○區○○路0段000號住處執行搜索，當場扣得海
    洛因1包(毛重0.22公克)、毒品殘渣袋5個、注射針筒1支(前
    3項物品另扣押於臺灣臺中地方檢察署111年度毒偵字第2247
    號楊勝易施用毒品案件)、分裝夾鏈袋1包及行動電話1支(含
    sim卡)，而查悉上情。
二、案經臺中市政府警察局刑事警察大隊報告臺灣臺中地方檢察
    署檢察官偵查起訴。
    理    由
一、證據能力之說明：　　 　　
  ㈠按刑事訴訟法第159條之5規定：「（第1項）被告以外之人於
    審判外之陳述，雖不符前4條之規定，而經當事人於審判程
    序同意作為證據，法院審酌該言詞陳述或書面陳述作成時之
    情況，認為適當者，亦得為證據。（第2項）當事人、代理
    人或辯護人於法院調查證據時，知有第159條第1項不得為證
    據之情形，而未於言詞辯論終結前聲明異議者，視為有前項
    之同意」，其立法意旨在於傳聞證據未經當事人之反對詰問
    予以核實，原則上先予排除，惟若當事人已放棄詰問或未聲
    明異議，基於證據資料愈豐富，愈有助於真實發現之理念，
    且強化言詞辯論原則，法院自可承認該傳聞證據例外擁有證
    據能力。經查，有關下述所引用未符合刑事訴訟法第159條
    之1至第159條之4所示之供述證據，檢察官、被告楊勝易及
    其選任辯護人等於本院準備程序時均不爭執證據能力（本院
    卷第66頁），且迄於言詞辯論終結前均未聲明異議。而本院
    審酌該等供述證據作成及取得之狀況，並無違法、不當或顯
    不可信之情形，且為證明被告犯罪事實存否所必要，以之作
    為證據，認屬適當，依刑事訴訟法第159條之5規定，均具有
    證據能力。
  ㈡關於非供述證述，並無傳聞法則規定之適用，該非供述證據
    如非出於違法取得，並已依法踐行調查程序，即不能謂無證
    據能力（最高法院97年度台上字第1401號、6153號判決要旨
    參照）。查本判決下列所引用之非供述證據，並無證據證明
    係實施刑事訴訟程序之公務員違背法定程序所取得，且檢察
    官、被告及其選任辯護人等於本院準備程序時均不爭執證據
    能力（本院卷第66頁），且迄於言詞辯論終結前均未表示無
    證據能力，自應認均具有證據能力。
  ㈢被告之自白，非出於強暴、脅迫、利誘、詐欺、疲勞訊問、
    違法羈押或其他不正之方法，且與事實相符者，得為證據，
    刑事訴訟法第156條第1項定有明文。查本件被告及其選任辯
    護人對於被告於警詢時、偵查中、本院準備程序、審理時之
    自白，並未曾提出有何遭受「強暴、脅迫、利誘、詐欺、疲
    勞訊問、違法羈押或其他不正之方法」始為自白之主張，參
    酌下述其他證據，足認被告於警詢時、偵查中、本院準備程
    序、審理時之自白，與事實相符者，依法自得為證據。
二、認定犯罪事實之證據及理由：
  ㈠上開犯罪事實，業據被告於警詢時、偵查中、本院準備程序
    、審理時均坦承不諱，核與證人即購毒者林廷遇、錢進全及
    王怜琇等3人於警詢時、偵查中之證述內容大致相符，並有
    蒐證照片(偵字第30536號卷第111頁至第131頁、第137頁至
    第139頁)、被告手機LINE對話紀錄翻拍照片（偵字第30536
    號卷第63頁)、臺中市政府警察局刑事警察大隊搜索、扣押
    筆錄、扣押物品目錄表、自願受搜索同意書(偵字第27048號
    卷第55頁至第61頁）、現場搜索扣押照片(偵字第27048號卷
    第73頁至第75頁）、衛生福利部草屯療養院111年6月21日草
    療鑑字第1110600272號鑑驗書（偵字第27048號卷第183頁至
    第184頁）、證人錢進全手機LINE對話紀錄擷圖（偵字第305
    36號卷第143頁至第145頁）等附卷可稽，此外，復有黑色IP
    HONE廠牌行動電話1支（含門號0000000000號SIM卡）扣案可
    憑，足認被告上開任意性自白與事實相符，足以採信。
  ㈡至證人即購毒者王怜琇雖於偵查中證稱：（問：被告於111年
    6月19日23時許，在臺中市○○區○○○街0號A棟頂樓樓梯間，有
    無以1000元之代價，販賣0.3公克之海洛因給你？）他是給
    我，不是賣給我，他沒有收錢，算是他給我的等語。然證人
    王怜琇早於警詢時即已明確證稱：（問：警方再次詢問你，
    是否願意配合警方追查你毒品上手？）我所施用、持有、販
    賣的毒品大部分都是楊勝易給我的，他每0.65公克的海洛因
    毒品賣我2000元，安非他命是他有時候給我免費施用的。（
    問：你於何時、何地向楊勝易購買海洛因毒品？最後一次是
    何時？有無證據可以提供？）我最後一次是於111年6月19日
    23時許向楊勝易購買海洛因毒品1小包，重量約0.3公克，價
    值1000元，但是我沒有給他錢，這次先用欠的等語，核與被
    告迭於警詢時、本院準備程序時均自白：我拿海洛因給王怜
    琇，是想要跟她收錢沒錯，但後來都沒有收到，……起訴書犯
    罪事實附表編號5，我沒有收到1000元，那是讓他欠的，至
    今我都沒有拿到這1000元，我之前有跟他要過，但是他都沒
    有錢等語相符，況且依卷內被告手機LINE對話紀錄翻拍照片
    （偵字第30536號卷第63頁)觀之，被告於111年6月19日23時
    32分傳送「現在要過去了」、「你要準備錢給我」等語予證
    人王怜琇，顯然附表編號5之交易係有償買賣，並非無償轉
    讓，是證人王怜琇上開於偵查中翻異前詞，無非係臨訟袒護
    被告之詞，不足採信。
  ㈢按販賣毒品係違法行為，非可公然為之，亦無公定價格，且
    容易分裝、增減份量，而買賣之價格，可能隨時依交易雙方
    關係之深淺、購毒者之資力、需求量及對行情之認知、毒品
    來源是否充裕、查緝是否嚴謹、風險大小等情形，而異其標
    準，非可一概而論，從而販賣之利得，除販賣之價量俱臻明
    確外，委難查得實情，然販賣者從價差或量差中牟利之方式
    雖異，其意圖營利之販賣行為則無二致。上訴人辯稱無營利
    意圖，致無法查得其販賣毒品之實際利得若干。然毒品量微
    價高，取得不易，政府懸為厲禁，凡販賣毒品者，茍無利益
    可圖，應無甘冒危險，而平價供應他人施用之理，因此其取
    得毒品之價格必較出售之價格低廉，或以同一價格售賣而減
    少毒品之份量，而從中賺取差價牟利無疑（最高法院103年
    度台上字第3862號判決意旨參照）。本案被告與販賣毒品對
    象即證人林廷遇、錢進全及王怜琇等3人均非至親，毒品交
    易復屬有償買賣，已如前述，而參酌毒品危害防制條例第4
    條第1項之販賣第一級毒品，屬最輕本刑無期徒刑以上之重
    罪，是若非為賺取價差，被告當無甘冒風險而鋌而走險從事
    販毒行為之理。從而，依據上開證據及經驗法則綜合研判，
    堪認被告均係基於營利意圖而交付附表編號1至5所示之毒品
    海洛因至明。
  ㈣綜上，本案事證明確，被告上開販賣第一級毒品之犯行均堪
    認定。
三、論罪科刑：
  ㈠核被告就附表編號1至5所為，均係犯毒品危害防制條例第4條
    第1項之販賣第一級毒品罪。
  ㈡被告持有第一級毒品之低度行為，各為其販賣第一級毒品之
    高度行為所吸收，均不另論罪。
  ㈢被告附表編號1至5之販賣第一級毒品罪，犯意各別，行為互
    異，應予分論併罰。
  ㈣刑之加重、減輕事由：
　1.犯第4條至第8條之罪，於偵查及歷次審判中均自白者，減輕
    其刑」，毒品危害防制條例第17條第2項定有明文。本案被
    告於偵查中（包含警詢時）及本院審理時均坦承本件附表編
    號1至5販賣第一級毒品之犯行，合於「偵查及歷次審判中均
    自白者」之要件，是被告所犯附表編號1至5販賣第一級毒品
    罪，均應予以減輕其刑。
　2.犯罪之情狀顯可憫恕，認科以最低度刑仍嫌過重者，得酌量
    減輕其刑，刑法第59條定有明文。次按刑之量定，為求個案
    裁判之妥當性，法律固賦予法院裁量權，但此項裁量權之行
    使，除應依刑法第57條規定，審酌行為人及其行為等一切情
    狀，為整體之評價，並應顧及比例原則與平等原則，使罪刑
    均衡，輕重得宜，以契合社會之法律感情。又刑法第59條規
    定犯罪之情狀可憫恕者，得酌量減輕其刑，其所謂「犯罪之
    情狀」，與同法第57條規定科刑時應審酌之一切情狀，並非
    有截然不同之領域，於裁判上酌減其刑時，應就犯罪一切情
    狀（包括第57條所列舉之10款事項），予以全盤考量，審酌
    其犯罪有無可憫恕之事由（即有無特殊之原因與環境，在客
    觀上足以引起一般同情，以及宣告法定低度刑，是否猶嫌過
    重等等），以為判斷（最高法院95年度台上字第6157號判決
    意旨參照）。查販賣第一級毒品罪之法定刑為「處死刑或無
    期徒刑；處無期徒刑者，得併科新臺幣三千萬元以下罰金」
    ，別無其他自由刑之規定，刑度可謂重大，然同為販賣第一
    級毒品之人，其原因動機不一，犯罪情節未必盡同，或有大
    盤毒梟者，亦有中、小盤之分，甚或僅止於吸毒者友儕間為
    求互通有無之有償轉讓者亦有之，其販賣行為所造成危害社
    會之程度自屬有異，法律科處此類犯罪，所設之法定刑卻同
    為死刑或無期徒刑，不可謂不重。於此情形，倘依其情狀處
    以有期徒刑，即足以懲儆，並可達防衛社會之目的者，自非
    不可依客觀之犯行與主觀之惡性二者加以考量其情狀是否有
    可憫恕之處，適用刑法第59條之規定酌量減輕其刑，期使個
    案裁判之量刑，能斟酌至當，符合比例原則。本案被告無視
    國家對於杜絕毒品危害之禁令而販賣第一級毒品部分，行為
    固屬不當，應予非難，然被告於本案中所為販賣第一級毒品
    海洛因犯行，均非大量販賣，實際販賣所得不高，僅因一時
    貪念，致罹重典，較諸長期以販毒營生之集團或大盤毒梟而
    言，對社會治安之危害，自非達罪無可赦之嚴重程度，依被
    告犯案情節觀之，倘仍遽處以依毒品危害防制條例第17條第
    2項規定減輕其刑後之法定最輕本刑（有期徒刑15年），猶
    失之過苛，顯有情輕法重之情形，且難謂符合罪刑相當性及
    比例原則，更無從與大量毒品販賣者之惡行有所區隔，是其
    犯罪情狀相較於法定之重刑，在客觀上足以引起一般人之同
    情，情節尚堪憫恕，爰依刑法第59條之規定，對被告所犯附
    表編號1至5各次販賣第一級毒品之犯行，先依毒品危害防制
    條例第17條第2項規定減輕其刑後，再依刑法第59條規定，
    遞減輕其刑。
　3.毒品危害防制條例第17條第1項所稱「毒品來源」，係指被
    告原持有供己犯同條項所列之罪之毒品源自何人之謂（最高
    法院107年度台上字第1916號、105年度台上字第1883號、10
    4年度台上字第288號、103年度台上字第4537號、102年度台
    上字第5266號判決意旨參照）。亦即須因被告供出，因而查
    獲與被告被訴犯行有「直接關聯」之毒品來源，始得適用（
    最高法院107年度台上字第3586號判決意旨參照）。從而所
    謂「毒品來源」，自指「與本案犯行相關毒品」從何而來之
    情形。倘上訴人供出之毒品上手與其所涉案件之毒品不具關
    聯性，既無助該案之追查，僅屬對該上手涉犯其他毒品犯罪
    之告發，要非就其所涉案件之毒品供出來源，自無上開減刑
    規定之適用。又毒品危害防制條例第17條第1項所謂「供出
    毒品來源，因而查獲其他正犯或共犯者」，係指具體提供毒
    品來源之資訊，使調查或偵查犯罪之公務員知悉而對之發動
    調查或偵查，並據以查獲其他正犯或共犯之其人、其犯行者
    而言。且須以被告所稱其本案所販賣之毒品來源與嗣後查獲
    之其他正犯或共犯間具有關聯性，始足當之。又所謂查獲其
    人、其犯行，雖不以達有罪認定之已無合理懷疑存在之程度
    為必要，必也至少已臻至起訴門檻之證據明確且有充分之說
    服力，方得獲邀上開減免其刑之寬典，同時亦可避免因此一
    損人利己之誘因而無端嫁禍第三人（最高法院102年度台上
    字第3494號、108年台上字第304號判決意旨參照）。查，本
    案被告雖指訴證人江惠婷為其販賣第一級毒品之來源，然此
    為證人江惠婷所否認，而購買毒品者，其所稱向某人購買毒
    品之供述，須補強證據以擔保其供述之真實性。良以購買毒
    品者其供述之憑信性本不及於一般人，況購買毒品者其供出
    來源，因而破獲者，法律復規定得減輕其刑，其有為偵查機
    關誘導、或為邀輕典而為不實之陳述之可能，其供述之真實
    性自有合理之懷疑。該所謂補強證據，必須與購買毒品者關
    於相關毒品交易之供述，具有相當程度之關聯性，且足使一
    般人對於購買毒品者之供述無合理之懷疑存在，而得確信其
    為真實，始足當之（最高法院96年度台上字第1029號、101
    年度台上字第1681號判決意旨參照）。本案雖有被告指認犯
    罪嫌疑人紀錄表（指認毒品上手為江惠婷；偵字第27048號
    卷第47頁至第49頁）及111年7月4日、同年月5日江惠婷出現
    在臺中市○區○○街00巷000號1樓門口之監視器錄影畫面擷圖
    （偵字第30536號卷第65頁至第66頁），然111年7月4日、同
    年月5日之監視器錄影畫面擷圖，均係本案附表編號1至5所
    示被告販賣第一級毒品之後，顯然與本案所販賣之毒品來源
    ，並無任何關係；又被告指稱其有於111年6月17日向江惠婷
    購得第一級毒品海洛因，此部分業經臺灣臺中地方檢察署檢
    察官於111年9月26日以111年度偵字第36149號案為不起訴處
    分。綜上，本案實難徒憑被告單方面指認上手之說詞，在無
    任何補強證據之情況下，即認為其所指認之江惠婷已達起訴
    門檻，以避免被告係基於損人利己之誘因無端嫁禍第三人，
    而本案依上開不起訴處分書之記載或本院本於採證認事之職
    權，綜合卷內相關事證資料加以審酌後，均應認被告所指毒
    品之來源並未符合「查獲其人、其犯行」之程度，自無依毒
    品危害防制條例第17條第1項減輕或免除其刑之適用，附此
    敘明。
  ㈤爰以行為人之責任為基礎，審酌被告明知毒品具有成癮性，
    服用後會產生依賴性、耐藥性，且戒癮不易，嚴重妨害人之
    身心健康，竟販賣第一級毒品海洛因供他人施用，均致購買
    毒品者沈迷於毒癮而無法自拔，直接戕害國民身心健康，並
    進而導致施用毒品者為購買毒品施用而觸犯刑典之情事發生
    ，而間接危害社會治安助長毒品氾濫，嚴重影響社會治安，
    所為實值非難；暨考量被告犯後坦承犯行，本案查獲被告販
    賣第一級毒品之次數5次、對象為3人，被告販賣毒品數量及
    利益，暨被告自述為高職肄業，從事清潔工，離婚，女兒安
    置中，家中有母親及哥哥、經濟狀況普通（本院卷第103頁
    ）、犯罪方法、手段等一切情狀，量處如附表編號1至5罪名
    及宣告刑欄所示之刑。
  ㈥沒收部分：被告就附表編號1至4販賣第一級毒品所得5000元
    ，為其犯罪所得，應依刑法第38條之1第1項前段、第3項規
    定沒收，於全部或一部不能沒收或不宜執行沒收時，追徵其
    價額。扣案黑色IPHONE廠牌行動電話1支（含門號000000000
    0號SIM卡）係被告供本案附表編號1至5犯行之用，業據被告
    於本院審理程序中供述無訛（本院卷第101頁），應依毒品
    危害防制條例第19條第1項之規定，不問屬於犯罪行為人與
    否，於被告所犯之附表編號1至5該罪刑項下宣告沒收。至扣
    案之其餘物品，均與本案販賣無關，亦據被告於本院審理時
    供述無誤（本院卷第101頁），且無積極事證足認該等物品
    係本案犯罪所剩、所用或所得，難認與本案犯罪有何直接之
    關聯，爰均不予宣告沒收。
  ㈦本院審酌被告所犯附表5罪罪質，犯行間隔期間，衡量被告於
    本案各次犯行之不法與罪責程度、所反應被告之人格特性與
    傾向、對被告施以矯正之必要等一切情況，爰合併定其如 
    主文欄第2項所示之應執行刑。上開沒收宣告，則依刑法第4
    0條之2第1項規定，併執行之。
據上論結，應依刑事訴訟法第299條第1項前段，判決如主文。
本案經檢察官康孝存提起公訴，檢察官林岳賢到庭執行職務。
中　　華　　民　　國　　111 　年　　11　　月　　4 　　日
            刑事第六庭　審判長法　官　田德煙
                              法　官　郭勁宏
　　　　　　　　　　　　　　  法　官  王曼寧
以上正本證明與原本無異。
如不服本判決應於收受送達後20日內向本院提出上訴書狀，並應
敘述具體理由；其未敘述上訴理由者，應於上訴期間屆滿後20日
內向本院補提理由書（均須按他造當事人之人數附繕本）「切勿
逕送上級法院」。 
　　　　                      書記官  陳玲誼
中　　華　　民　　國　　111 　年　　11　　月　　4 　　日
附錄論罪科刑法條
毒品危害防制條例第4條第1項
製造、運輸、販賣第一級毒品者，處死刑或無期徒刑；處無期徒
刑者，得併科新臺幣3千萬元以下罰金。
附表：
編號 購毒者 時間 地點 種類及重量 金額(新臺幣) 罪名及宣告刑 1 林廷遇 111年05月02日12時20分許 臺中市○○區○○○街0號A棟1樓樓梯間 海洛因1包(0.15公克) 1,000元 楊勝易販賣第一級毒品，處有期徒刑柒年捌月；扣案黑色IPHONE廠牌行動電話（含門號0000000000號SIM卡）壹支沒收；未扣案之販賣毒品所得新臺幣壹仟元沒收，於全部或一部不能沒收或不宜執行沒收時，追徵其價額。 2 林廷遇 111年05月03日00時20分許 臺中市○○區○○○街0號A棟1樓樓梯間 海洛因1包(0.15公克) 1,000元 楊勝易販賣第一級毒品，處有期徒刑柒年捌月；扣案黑色IPHONE廠牌行動電話（含門號0000000000號SIM卡）壹支沒收；未扣案之販賣毒品所得新臺幣壹仟元沒收，於全部或一部不能沒收或不宜執行沒收時，追徵其價額。 3 林廷遇 111年05月13日10時04分許 臺中市○○區○○○街0號A棟7樓樓梯間 海洛因1包(0.15公克) 1,000元 楊勝易販賣第一級毒品，處有期徒刑柒年捌月；扣案黑色IPHONE廠牌行動電話（含門號0000000000號SIM卡）壹支沒收；未扣案之販賣毒品所得新臺幣壹仟元沒收，於全部或一部不能沒收或不宜執行沒收時，追徵其價額。 4 錢進全 111年05月30日16時16分許 臺中市○○區○○○街0號A棟1樓樓梯間 海洛因1包(0.2公克) 2,000元 楊勝易販賣第一級毒品，處有期徒刑柒年玖月；扣案黑色IPHONE廠牌行動電話（含門號0000000000號SIM卡）壹支沒收；未扣案之販賣毒品所得新臺幣貳仟元沒收，於全部或一部不能沒收或不宜執行沒收時，追徵其價額。 5 王怜琇 111年06月19日23時42分許 臺中市○○區○○○街0號A棟頂樓樓梯間 海洛因1包(0.3公克) 1,000元(賒欠) 楊勝易販賣第一級毒品，處有期徒刑柒年柒月；扣案黑色IPHONE廠牌行動電話（含門號0000000000號SIM卡）壹支沒收。